臺灣桃園地方法院民事判決
原　　　告　甲○○
被　　　告　乙○○
上列當事人間損害賠償事件，經本院刑事庭裁定移送，於民國94
年12月19日辯論終結，本院判決如下：
    主  文
被告應給付原告新台幣捌萬元及自民國九十四年七月二十七日起
至清償日止按週年利率百分之五計算之利息。
原告其餘之訴駁回。
訴訟費用由被告負擔分五分之一；餘由原告負擔。
本判決原告勝訴部分得假執行。
原告其餘假執行之聲請駁回。
    事實及理由
壹、程序方面：原告提起本件刑事附帶民事訴訟，其聲明原請求
    被告除應給付精神慰撫金新台幣（下同）50萬元及法定利息
    外，尚應給付被告強逼原告簽發本票金額98萬元，二者合計
    本金應給付148 萬元。按上開關於強逼簽發本票部分原告所
    告訴罪嫌，本不在台灣桃園地方法院檢察署檢察官聲請簡易
    判決處刑範圍內，且認被告未涉及此一部分犯嫌，經本院刑
    事庭一、二審均同認確定在案，此觀本院依職權調閱94年度
    簡上字第382 號刑事卷宗（含94年度壢簡字第207 號、93年
    度偵字第9139號、94請上字第170 號卷宗）甚明。故原告上
    開附帶民事起訴主張請求被告給付強逼其簽發本票金額98萬
    元云云，應非屬刑事訴訟法第487 條所定「因犯罪而受損害
    之人，於刑事訴訟程序得提起附帶民事訴訟」之範圍，換言
    之，原告提起此部分附帶民事訴訟為不合法，本院刑事庭於
    刑事判決同時未予駁回而裁移本院審理，惟原告此部分之訴
    仍屬不合法；本件於第一次言詞辯論原告自行陳明其附帶民
    事訴訟是僅就上揭精神慰撫金50萬元及利息部分起訴，其餘
    返還本票及金額部分並未起訴，並當場撤回除請求精神慰撫
    金50萬元及利息以外之部分（見本院94年11月28日筆錄），
    被告於該期日未到場，原告訴之撤回，無庸得被告之同意（
    民事訴訟法第262 條第1 項規定參照，另於刑事附帶民事程
    序中，本院刑事庭並未就附帶民事訴訟為本案之言詞辯論）
    ，於以後言詞辯論期日被告到場，對原告撤回後訴之聲明為
    言詞辯論亦無異議，上開原告訴之撤回，依法尚無不合（起
    訴雖非合法，既經撤回，本院不另為裁判），先此敘明。
貳、原告主張：緣被告為代訴外人盧宋阿珠催討伊前積欠之借款
    46萬2,000 元借款，竟與不詳姓名、年籍之4 名成年男子，
    共同於93年3 月15日14時許在桃園縣楊梅鎮○○路179 號其
    所經營「萬象娃娃國」店內，由被告以手腳、另1 名男子持
    煙灰缸敲擊之方式共同毆打伊，後有1 名男子以腳踢伊並命
    伊簽發本票，致伊受有胸壁挫傷，臉、頭、皮、頸部挫傷，
    及前額開放性傷口等傷害。伊受有精神上之損害50萬元，依
    侵權行為之法律關係提起本訴。並聲明：被告應給付原告50
    萬元及自刑事附帶民事起訴狀送達之翌日起至清償日止按週
    年利率5 ﹪計算之利息；並願供擔保請准宣告假執行。
貳、被告則以：其根本不認識盧宋阿珠，不曾有代人討債之行為
    ，原告所述時日，確有其所認識綽號「阿聖」、「阿仁」等
    男子與原告至其經營「萬象娃娃國」店內，說要借處所談事
    情，其根本沒有毆打原告，原告身上的傷不是其所造成的，
    更不曉得有何簽發本票之事情。並聲明：原告之訴及假執行
    之聲請均駁回。
參、本院之判斷：
一、原告主張於上述時地遭被告及其他4 名不詳姓名、年籍之成
    年男子圍毆，致原告胸壁、頭、臉、前額受傷之事實，除據
    其於刑事告訴警、偵訊中以告訴人及本院刑事庭以證人之身
    份及與本院言詞辯論屢次指陳歷歷外，並據其提出天晟醫院
    診斷證明書正本一份（見台灣桃園地方法院檢察署93年度偵
    字第913 號偵查卷宗第11頁）證明其受傷之情形；而被告因
    共同傷害原告而涉犯傷害罪，亦經本院刑事庭判處拘役50日
    ，雖原告聲請檢察官提起上訴，已遭判決駁回確定等情，亦
    經本院依權調閱94年度簡上字第382 號、94年度壢簡字第20
    7 號刑事卷宗查核屬實，亦有各該同案號刑事判決書附卷可
    稽。被告亦不否認原告主張時日確有其所認識之「阿聖」、
    「阿仁」等男子與原告同至其經營之夾娃娃店，向其借處所
    並在店內談事情，後來原告有受傷之事實，尚堪認原告主張
    之事實並非無稽虛構而誣陷被告。
二、被告雖另辯以其不認識盧宋阿珠，無為人討債，並未毆打原
    告，原告身體所受傷害，並非其所造成等語。惟查：被告確
    不否認有將其經營之「萬象娃娃國」辦公室「借予」綽號「
    阿聖」等友人與原告談事情之情，果若如此，則「阿聖」等
    人既為其友人，其等年籍、住居所等蛛絲馬跡之資料，被告
    亦應略有耳聞，但從警、偵訊至本院刑事庭調查、審理甚而
    本院審理中，被告對此等之人均不願提供任何資料以供調查
    而為自己洗刷不白之冤，若謂原告前後屢屢指訴，僅係捏詞
    誣陷，顯不符事理常情；況且，被告於偵訊中供述「萬象娃
    娃國」店那裝有監視錄影器，而於93年3 月18日就去警局製
    作筆錄（按距原告被人毆傷之時日僅3 日），卻未提供監視
    錄影帶以證清白，反將錄影帶銷毀（收掉，以上見同上偵卷
    第17頁），似此情形，亦徵被告非僅掩護他人犯嫌，亦在規
    避自己之犯嫌；再者，原告於同年月15日16時許離開「萬象
    娃娃國」，16日即去天晟醫院急診，診斷結果傷勢如前所述
    ，17日中午12時5 分報案並在楊梅分局草湳派出所製作調查
    筆錄，而原告指證毆傷（警方曾帶原告至現場）伊者，其中
    1 名即為被告，其餘之人伊不認識等語（見同上偵卷第9 頁
    正反面），依此被告早於被調查訊問前一日即已經被指證為
    傷害原告者之一，反於被調查訊問之前卻將所營之店收掉，
    得以證明自己未曾動手毆打原告之監視錄影帶卻銷毀，實有
    違常情及一般人之經驗法則；又若「阿聖」等男子與被告僅
    係一般顧客而不熟悉之人，被告何能將店內辦公室率予借用
    他人使用，借用之前復不詢明目的，任令他人在其店內滋生
    無關與己之討債事端，被告日後又將如何經營其店？被告果
    真無辜受累事後不及數日即將店所營之店收掉，在在可徵係
    為避免原告再為追查所為之舉。綜上所述各端，被告所辯未
    曾傷害原告一節，僅空言否認無足採信；原告主張被告係傷
    害伊者之一則應可採認。
三、按「因故意或過失，不法侵害他人之權利者，負損害賠償責
    任。」、又「不法侵害他人之身體、健康、名譽、自由、信
    用、隱私、貞操，或不法侵害其他人格法益而情節重大者，
    被害人雖非財產上之損害，亦得請求賠償相當之金額。」，
    民法第184 條第1 項前段、第195 條第1 項前段分定明文。
    被告不法侵害原告身體，使之受傷，自應上開規定，負損害
    賠償責任。原告請求精神慰撫金50萬元；查原告上半身雖受
    傷多處，不過大皆為挫傷傷勢尚非嚴重，惟年紀已大（受傷
    時已近59歲）僅因欠人錢財而遭受被告及4 名男子成年拳腳
    相向不平之待遇，肉體、精神確受有痛苦，本院再斟酌實際
    情況，原告業司機、名下有房屋之不動產、學歷為高中肄業
    ；被告為高中畢業、目前為29歲（行為時27歲）、以前開店
    營生、93年所得僅15萬餘元、名下無任何不動產、現在則打
    零工等兩造身分、地位（關於兩造之財產資料有本院依職權
    查得之兩造稅務電子閘門財產所得調件明細表資料附卷可憑
    、兩造學經歷等則有兩造於警偵訊中年籍資料可佐），原告
    請求50萬元，自嫌過高，應予核減為8 萬元方屬適當公允，
    逾此數額，則無理由。另「給付無確定期限者，債務人於債
    權人得請求給付時，經其催告而未為給付，自受催告時起，
    負遲延責任。其經債權人起訴而送達訴狀，或依督促程序送
    達支付命令，或為其他相類之行為者，與催告有同一之效力
    。前項催告定有期限者，債務人自期限屆滿時起負遲延責任
    。」、「應付利息之債務，其利率未經約定，亦無法律可據
    者，週年利率為百分之五。」，民法第229 條第2 項、第
    203 條亦定明文。原告並請求被告應給付自附帶民事起訴狀
    送達之翌日起至清償日止按年息5%計算之利息，查本件係侵
    權行為所生損害賠償，自屬給付無確定期限者，既經送達起
    訴狀（按係本院刑事庭94年7 月26日當庭交付被告收受），
    與催告有相同之效力，且兩造亦無約定利率可據，原告上開
    請求於本金8 萬元之範圍內及自94年7 月27日起至清償日起
    按週年利率5%為有理由，應予准許。超過部分，不應准許。
四、本件所命給付未逾50萬元，應依職權宣告假執行，原告陳明
    願供擔保，聲請宣告假執行，就此部分僅為促請本院職權之
    發動，仍依職權宣告假執行；至原告敗訴部份其假執行之聲
    請，因訴之駁回而失所依附，不予准許。
肆、據上論結：本件原告之訴，為一部有理由，一部無理由，依
    民事訴訟法第79條、第389 條第1 項第5 款，判決如主文。
中　　華　　民　　國　　94　　年　　12　　月　　30　　日
                  民事第二庭    法　官　劉克聖
右為正本，係照原本作成。
如對本判決上訴，須於判決送達後20日內向本院提出上訴狀
中　　華　　民　　國　　94　　年　　12　　月　　30　　日
                            書記官　吳玉金
